【裁判字號】    90,上易,529
【裁判日期】    900510
【裁判案由】    傷害
【裁判全文】
臺灣高等法院臺南分院刑事判決            九十年度上易字第五二九號      Ｃ
      上  訴  人
      即  被  告   甲  ○  ○.
      選任辯護人   金  輔  政
右上訴人因傷害案件，不服臺灣臺南地方法院八十九年度訴字第一二七號中華民國
九十年二月二十二日第一審判決（起訴案號：臺灣臺南地方法院檢察署八十八年度偵
字第一四四九二號），提起上訴，本院判決如左：
      主      文
上訴駁回。
      事      實
一、甲○○係台南市安順國中教師，為依據法令從事於公務之人員。於民國（下同）
    八十八年十月二十六日上午十一時三十分許，在安順國中三年級二十五班上國文
    課，於結束課文教授讓學生自修溫習功課時，有五名學生擅離座位至教室外照像
    ，歸座之際，為甲○○所發現，對其等未經報備即自行離開座位之行為表示責備
    之意，並稱將予以處罰。詎班上學生葉佳鈴見其同學將受責罰，竟於座位上逕以
    台語向甲○○稱：「你要把事情鬧大條？」甲○○聞言，命葉佳鈴重複方才言語
    ，葉佳鈴即再次重複前開言語，甲○○見葉佳鈴干涉其訓誡學生行為，且語帶挑
    釁，愈加憤怒，遂基於傷害之犯意，假借職務上之權力，徒手毆打乙○○之頭部
    及左肩部後方，致蔡佳玲受有頭部及左肩胛挫傷等傷害。
二、案經蔡佳玲及其母黃美月訴由台灣台南地方法院檢察署檢察官偵查起訴。
      理      由
一、訊據上訴人即被告甲○○固不否認於上開時地執行教師授課職務時，與告訴人乙
    ○○發生衝突，惟否認涉有傷害之犯行，辯稱：當日伊僅輕拍告訴人乙○○之肩
    膀，要告訴人乙○○起立，並非有意傷害，且並未毆打告訴人之頭部，告訴人遲
    至事發第三日始行驗傷，所受傷勢並非伊所造成。證人蔡玉枝並未實際目睹事情
    經過，所為之證述僅係告訴人之轉述，且未能明確指述告訴人當時傷勢部位。證
    人朱淑娟、李心證詞前後矛盾且被告與告訴人就讀之班級學生前有爭議，前開
    證人證詞不足採信等語。惟查：
    （一）被告為安順國中老師，為依據法令執行公務之公務員，而於前揭時地授課
          之際，與告訴人蔡佳玲發生衝突一節，業據被告於偵審中自承不諱，核與
          告訴人乙○○及當時亦在場之證人朱淑娟、李心於偵審中證述相符，被
          告此部分之自白與事實相符，堪以採信。
    （二）被告確於上開時地徒手毆打告訴人乙○○之頭部及左肩胛致其受傷等情，
          除經告訴人乙○○於偵查及原審審理中迭次指訴外，核與證人即告訴人之
          班導師蔡玉枝於原審法院調查時結證證稱：「當天蔡同學將運動服拉下來
          ，我有看到肩膀偏後方部位有紅紅的。」等語，復與同班同學朱淑娟、李
          心、葉琇茹、魏妏玲等證述之情節亦相符合（詳偵卷第二十九至三十頁
          、四十四至四十六頁、原審卷第三十二、五十二頁），並有行政院衛生署
          台南醫院八十八年十一月九日診斷證明書一紙記載告訴人乙○○受有左肩
          胛挫傷等語，在卷可稽，另參以被告於偵審中均自承曾動手拍告訴人蔡佳
          鈴之肩膀等語，是堪認告訴人乙○○此部分之指述與事實相符。又證人蔡
          玉枝係就當日親眼所見而為陳述，非經轉述，其陳述之證據能力，當無疑
          義。另鈍物所致之挫傷，初期於皮膚顯現紅色，而後始行轉成瘀血挫傷等
          現象，為眾所周知之事，證人蔡玉枝於原審法院調查時結證稱當日見告訴
          人肩部皮膚出現紅色現象，與告訴人乙○○於三日後所驗呈現挫傷之症狀
          ，亦與事理無違，辯護意旨稱證人蔡玉枝所見與告訴人乙○○所受傷勢不
          符云云，尚無可採。
    （三）至上訴意旨雖以證人蔡玉枝所稱告訴人受傷部位不明確，另證人朱淑娟、
          李心、葉琇茹、魏妏玲所述毆傷情節亦不一致，其等證言不足採信一節
          ，惟查蔡玉枝於原審法院調查時已明確陳述其親見告訴人乙○○肩部皮膚
          呈現紅色狀態等語，本件事發當時原係於安順國中教室內，證人朱淑娟等
          人均係在場之學生，惟因各證人當時所處之位置及觀看被告與告訴人蔡佳
          鈴間爭執之時間點不同，且前開證人於偵查中及原審法院調查為證述時，
          距離事發當時已有相當時日，其等就被告與告訴人乙○○之位置及被告毆
          打告訴人乙○○身體部位之證述，雖稍有出入。惟證人李心證稱被告毆
          打告訴人乙○○之背部臉部等語，證人葉琇茹證稱毆打後頸部一下等語；
          證人朱淑娟稱毆打後面一下等語，上開證人所為之證述，均證稱被告毆打
          告訴人乙○○部位係在頭部與肩部附近，此與前開診斷證明書中所載傷勢
          為頭部及左肩胛部位大致相符，是證人李心、朱淑娟及葉琇茹等人之證
          述，應為真實，上訴意旨此部分之辯解，尚無可採。
    （四）綜上所述，告訴人乙○○指訴於上開時地遭被告徒手毆打，致受有頭部及
          肩部等傷害等情，應足採信，上訴人所辯，僅輕拍告訴人之肩膀，未加傷
          害一節，殊無足採，本件被告傷害犯行明確，堪以認定。
二、查被告係台南市立安順國中教師，負責教學工作，為依法令從事公務之人，假藉
    職務上之權力，故意傷害告訴人之身體，核被告所為係犯刑法第二百七十七條第
    一項傷害罪，並應依同法第一百三十四條之規定加重其刑。原審審理結果，認被
    告犯罪事證明確，適用刑法第二百七十七條第一項、第一百三十四條、第四十二
    條第二項、第七十四條第一款、罰金罰鍰提高標準條例第一條前段、第二條之規
    定，並審酌被告前無犯罪紀錄，素行良好，告訴人身為學生，竟於被告訓誡同學
    之際，出言挑釁、干擾教學，致被告情緒失控進而出手毆打，目的雖在於糾正告
    訴人乙○○，但教導之手段實有不當，然犯罪動機尚有可恕等一切情狀，量處罰
    金一千元之刑，並諭知易服勞役之標準。又以被告前未曾受有期徒刑以上刑之宣
    告，有卷附臺灣高等法院被告全國前案紀錄表一紙在卷可憑，且係安順國中老師
    ，有正當工作，經此起訴審判，當知警惕，信無再犯之虞，認所宣告之刑以暫不
    執行為適當，並諭知緩刑二年，以啟自新。認事用法，核無不合，量刑亦稱妥適
    ，上訴意旨仍執陳詞，否認犯罪，指摘原判決不當，並無可取，為無理由，應予
    駁回。
據上論斷，應依刑事訴訟法第三百六十八條，判決如主文。
本案經檢察官吳忠賢到庭執行職務。
中    華    民    國      九十      年      五      月      十          日
                                  臺灣高等法院臺南分院刑事第六庭
                                      審判長法官  楊    明    章
                                            法官  徐    宏    志
                                            法官  戴    勝    利
右正本證明與原本無異。
不得上訴。
                                      法院書記官  吳    銘    添
中    華    民    國      九十      年      五      月     十一         日
附錄法條：
刑法第一百三十四條：公務員假借職務上之權力、機會或方法，以故意犯本章以外各
                    罪者，加重其刑至二分之一。但因公務員之身分已特別規定其
                    刑者，不在此限。
刑法第二百七十七條：傷害人之身體或健康者，處三年以下有期徒刑、拘役或一千元
                    以下罰金。犯前項之罪因而致人於死者，處無期徒刑或七年以
                    上有期徒刑；致重傷者，處三年以上十年以下有期徒刑。


司法院資訊處製作；財團法人民間司法改革基金會備份。
